臺灣臺中地方法院民事裁定　　　　　　100年度監宣字第194號
聲　請　人　陳頌奕
相　對　人　陳信全
上列聲請人聲請監護宣告事件，本院裁定如下：
    主    文
宣告陳信全（國民身分證統一編號：Ｚ000000000號）
為受監護宣告之人。
選定陳頌奕為受監護宣告之人之監護人。
指定吳綠芬為會同開具財產清冊之人。
聲請費用由受監護宣告之人負擔。
    理    由
一、聲請意旨略以：聲請人陳頌奕（男、民國○○年○月○日生
    、國民身分證統一編號：Ｚ000000000號）為相對
    人陳信全（男、八十年五月二十二日生、國民身分證統一編
    號：Ｚ000000000號）之父。相對人自出生即智能
    不足，雖屢經延醫診治均不見起色，目前不能處理自己生活
    事務，且精神已達不能辨識其意思表示之效果，為此聲請對
    其為監護之宣告。又相對人未婚，聲請人為相對人之父，吳
    綠芬為相對人之母，爰聲請選定由聲請人擔任相對人之監護
    人，並由關係人即相對人之母吳綠芬（女、五十二年十一月
    四日生、國民身分證統一編號：Ｚ000000000號）
    任會同開具財產清冊之人等語。
二、按對於因精神障礙或其他心智缺陷，致不能為意思表示或受
    意思表示，或不能辨識其意思表示之效果者，法院得因本人
    、配偶、四親等內之親屬、最近一年有同居事實之其他親屬
    、檢察官、主管機關或社會福利機構之聲請，為監護之宣告
    。受監護宣告之人應置監護人。法院為監護之宣告時，應依
    職權就配偶、四親等內之親屬、最近一年有同居事實之其他
    親屬、主管機關、社會福利機構或其他適當之人選定一人或
    數人為監護人，並同時指定會同開具財產清冊之人。法院選
    定監護人時，應依受監護宣告之人之最佳利益，優先考量受
    監護宣告之人之意見，審酌一切情狀，並注意下列事項：(一)
    受監護宣告之人之身心狀態與生活及財產狀況。(二)受監護宣
    告之人與其配偶、子女或其他共同生活之人間之情感狀況。
    (三)監護人之職業、經歷、意見及其與受監護宣告之人之利害
    關係。(四)法人為監護人時，其事業之種類與內容，法人及其
    代表人與受監護宣告之人之利害關係，民法第十四條第一項
    、第一千一百十條、第一千一百十一條第一項、第一千一百
    十一條之一分別定有明文。
三、經查：
  (一)聲請人主張之事實，業據提出戶籍謄本、重大傷病免自行部
    分負擔證明卡、中華民國身心障礙手冊等證物在卷可憑。本
    院於鑑定人即澄清綜合醫院平等院區劉金明醫師前訊問相對
    人，相對人對於法官之訊問，關於相對人年籍、姓名、住所
    等問題尚能正確回答，惟對於簡單計算問題則無法正確回答
    。嗣經鑑定醫師再為進一步之診斷，其鑑定結果認：相對人
    為一位合併精神分裂症及輕度智能損傷狀態之患者，認知功
    能退化達到中度障礙。相對人受精神分裂症症狀及輕度智能
    損傷導致認知功能障礙之雙重影響，其一般簡單日常生活功
    能，如進食、穿衣、如廁、行動及沐浴等皆可自理，其他身
    邊複雜事務處理已無法自理，需要家人或他人之協助處理。
    目前生活上、經濟上由家人協助管理照顧。相對人之社會職
    業功能有中度障礙；在認知功能方面，其記憶力、判斷力、
    現實感及思考能力亦明顯影響，以致於無法合理且適當的處
    理身邊複雜事務，需他人協助方能避免其權益之損失。基於
    受鑑定人有精神上之障礙（合併精神分裂症及輕度智能損傷
    狀態），不能管理處分自己的財產，有達不能為意思表示或
    受意思表示之情形。基於病程為長期問題，未來在精神分裂
    症病情控制穩定之條件下，最多只能回復到輕度智障情形，
    無法回復到完全正常精神智能狀態。目前相對人之精神狀態
    屬於中度障礙，已達到監護宣告之程度。此精神狀態係因智
    能障礙所導致，未來難以改善及回復至正常心智狀態等語，
    此有卷附鑑定報告書乙份在卷可稽。綜上所述，本院審酌上
    開勘驗結果及鑑定醫師所為之鑑定意見，認相對人因精神障
    礙，致不能為意思表示或受意思表示，亦不能辨識其意思表
    示效果，故聲請人聲請對相對人為監護之宣告，為有理由，
    應予准許。
  (二)本件相對人未婚，聲請人為相對人之父等事實，業據聲請人
    陳明在卷並提出戶籍謄本、親屬系統表、親屬團體會議推定
    監護人、會同開具財產清冊之人說明書等件可證。本院參酌
    前揭各節，認由聲請人任相對人之監護人，最能符合受監護
    宣告之人之最佳利益，爰選定聲請人為相對人之監護人。
  (三)另關係人吳綠芬為相對人之母，吳綠芬於本院訊問時亦同意
    擔任會同開具財產清冊之人等事實，有戶籍謄本、親屬系統
    表、同意書、親屬團體會議推定監護人、會同開具財產清冊
    之人說明書等證物在卷可憑，爰指定吳綠芬為會同開具財產
    清冊之人。
  (四)末按民法第一千一百十三條準用同法第一千零九十九條、第
    一千一百零九條之規定，監護開始時，監護人對於受監護人
    之財產，應依規定會同法院指定會同開具財產清冊之人，於
    二個月內開具財產清冊，並陳報法院；監護人於執行監護職
    務時，因故意或過失，致生損害於受監護人者，應負賠償之
    責。基上，監護人陳頌奕於本裁定確定後，應會同如主文第
    三項所示之法院指定人吳綠芬，於二個月內開具財產清冊，
    並陳報法院，併此敘明。
四、依民事訴訟法第六百零八條第一項，裁定如主文。
中    華    民    國    100   年    7     月    29    日
                    家事法庭  法  官  王靜秋
以上為正本係照原本作成。
如不服本裁定關於選定監護人及指定會同開具財產清冊之人等部
分，應於送達後十日內向本院提出抗告狀，並繳納抗告費新臺幣
一千元；其餘關於宣告監護之部分，不得抗告。
中    華    民    國    100   年    7     月    29    日
                              書記官  李培淇